臺灣高等法院刑事判決　　　　　　　　　　　　　九十一年度上易字第三三號
　　上　訴　人
　　即 自訴 人　乙○○　男四.
　　被　　　告　甲○○　男六十.
右上訴人因被告妨害名譽案件，不服臺灣臺北地方法院九十一年度自字第七七七號，
中華民國九十一年十一月十三日第一審判決，提起上訴，本院判決如左：
    主  文
原判決撤銷，發回臺灣臺北地方法院。
    理  由
一、自訴意旨詳如附件自訴狀影本所載。
二、按提起自訴，應於自訴狀內記載犯罪事實及證據，刑事訴訟法第三百二十條第二
    項第二款定有明文，此乃法定必備之程式。又起訴於法律上必備之程式有欠缺而
    其情形可補正者，法院應定期間，以裁定命其補正；又起訴之程序違背規定者，
    應諭知不受理之判決；而不受理判決，得不經言詞辯論為之，上開有關公訴之規
    定於自訴程序準用之，此刑事訴訟法第三百四十三條、第二百七十三條第三項、
    第三百零三條第一款、第三百零七條分別定有明文。
三、自訴人乙○○上訴意旨略以：(一)自訴人因冤案被收押禁見，無法對外連絡以取得
    被告誹謗之新聞報導，但有具狀請原審依法命被告將其在九十一年八月七日、八
    日之誹謗報導呈庭，原審未依法處理，致訟案無法進行，係原審未盡調查之能事
    。(二)被告毀滅性之誹謗，摧毀自訴人一生，逼自訴人在獄中無法囿於心原之風暴
    、披上情緒外衣，而差點以死明冤。今被告以強勢媒體任意為所欲為，若逼死自
    訴人而無人追訴，則自訴人活該消失在歲月長河中？(三)上蒼看不下人間醜劇，原
    賜落難之自訴人勇氣，心志重振，拿殘命反撲，向北檢控告一百六十四位媒體人
    ，向地院自訴十二位媒體負責人，向各界申冤。(四)被告所營聯合報系銷售量大、
    殺傷力更大，故請勿縱容這些墮落又無品之媒體。(五)自訴人在六年來四件失敗投
    資案已損失約十億元，內心難過，還被北檢以「祖宗八代總清算」之滅海專案迫
    害，被告未盡社會責任，未予查證即予配合北檢「文攻武嚇」之置自訴人於死地
    。
四、經查：自訴人乙○○對於聯合晚報董事長甲○○提起本件自訴，已於自訴狀中指
    明「被告對北檢發言人陳人達（應為陳宏達）在本年（九十一年）八月七日主動
    找其公司記者去採訪新聞，所發表違背一般常理、經驗法則與事實不符、前後矛
    盾之事，未予查證，即與陳人達共同製造台灣頭條「假新聞」，向全世界謗稱：
    「：：乙○○是重大經濟犯，詐欺二點二億，侵占他人四棟房子。」等情，此有
    該自訴狀二份附卷（參見原審卷第二至三頁、第五八至六三頁）可憑，顯已具體
    指明被告甲○○之誹謗犯罪事實；又原審於九十一年十一月四日裁定命自訴人於
    五日內補正被告誹謗罪之相關證據，自訴人於同月七日收受該裁定後，已於九十
    一年十一月七日具狀指明證據方法即九十一年八月七日、八日聯合晚報之新聞報
    導，此有該裁定一紙、送達證書一紙及陳報狀一份在卷（參見原審卷第七八至七
    九頁、第一一二至一一四頁）可憑，是縱自訴人於原審審理中未提出該二日之聯
    合晚報，惟其既已具狀指明證據方法，核之前開說明，應無違反刑事訴訟法第三
    百二十條第二項第二款關於提起自訴之法定必備程式規定，當甚明確。從而，原
    審認自訴人並未於自訴狀上記載被告甲○○之犯罪事實，以及提供足資證明被告
    犯罪事實之證據，經九十一年十一月四日裁定命自訴人於五日內補正，自訴人於
    同月七日收受前開裁定後，僅補充陳述被告之犯罪證據均在被告所營媒體之新聞
    報導內，並無補正任何證據資料以及具體指出被告有何誹謗之事實，爰不經言詞
    辯論，逕為不受理之判決，即有不當。自訴人以上開理由提起上訴，為有理由，
    本院自應將原判決撤銷，發回原審法院更為適法之判決，並不經言詞辯論為之。
據上論斷，應依刑事訴訟法第三百六十九條第一項但書、第三百七十二條，判決如主
文。
中      華      民      國      九十一      年      十二    月    十一  日
                                臺灣高等法院刑事第二十三庭
                                    審判長法  官  黃  瑞  華
                                          法  官  陳  坤  地
                                          法  官  雷  雯  華
右正本證明與原本無異。
不得上訴。
                                          書記官  陳  思  云
中      華      民      國      九十一      年      十二    月    十一  日
